【裁判字號】    90,上訴,1314
【裁判日期】    901017
【裁判案由】    偽造文書等
【裁判全文】
臺灣高等法院高雄分院刑事判決                    九十年度上訴字第一三一四號
    上訴人  台灣高雄地方法院檢察署檢察官
    被  告  乙○○
            丙○○
右上訴人因被告偽造文書等案件，不服臺灣高雄地方法院八十九年度易字第三九○三
號中華民國九十年七月六日第一審判決（起訴案號：臺灣高雄地方法院檢察署八十九
年度偵字第三九九號、一六○三○號），提起上訴，本院判決如左：
      主  文
上訴駁回。
      理  由
一、甲訴意旨如起訴書所載。（如附件）。
二、按犯罪事實應依證據認定之，無證據不得推定其犯罪事實，刑事訴訟法第一百五
    十四條定有明文。又認定不利於被告之事實，須依積極證據，苟積極證據不足為
    不利於被告事實之認定時，即應為有利於被告之認定，更不必有何有利之證據；
    另刑事訴訟法上所謂認定犯罪事實之證據，係指足以認定被告確有犯罪行為之積
    極證據而言，該項證據自須適合於被告犯罪事實之認定，始得採為斷罪資料（最
    高法院三十年上字第八一六號、二十九年上字第三一０五號判例參照）。又告訴
    人之指訴，本以使被告受刑事訴追或處罰為目的，故其陳述是否與事實相符，自
    應調查其他證據，以資審認，苟其所為攻擊之詞，尚有瑕疵，則在此瑕疵未予究
    明以前，即不能遽採為斷罪之基礎（有最高法院六十九年台上字第一五三一號判
    例參照）。另於債務不履行之情形，債務人是否有詐欺之故意及施用詐術，係以
    行為時為判斷之時點，如行為人初無詐欺之故意及使用詐術，嗣後因經濟情況改
    變或其他因素，而未按契約返還借款或其他債務者，則與詐欺之犯行無涉。
三、甲訴人認被告乙○○涉犯刑法第三百三十九條第一項詐欺、第二百十六條、第二
    百十條行使偽造私文書罪嫌，被告丙○○涉犯刑法第三百三十九條第一項詐欺罪
    嫌，無非係以告訴人寶群甲司代理人蘇世雄之指訴、證人洪忠義、郭鴻銘之證述
    、名片二紙、臺灣省合作金庫東台北支庫支票暨退票單、估價單二紙、臺灣板橋
    地方法院支付命令及聲明異議狀、台北縣政府函、臺灣省合作金庫支票存款往來
    申請書暨約定書為其論罪之依據。
四、訊據被告乙○○、丙○○均堅決否認有何偽造文書、詐欺犯行，辯稱：乙○○名
    片上所使用之「郭炫廷」係因算命先生告知而使用，乙○○簽名時仍簽「乙○○
    」，且朋友均知乙○○乃本名，又當初係因丙○○、鄒立中要求介紹製造框條工
    廠，乙○○乃透過洪忠義介紹而向寶群甲司訂購，惟事後遭許清爽倒帳而無法清
    償貨款等語。經查：
 （一）被告乙○○曾於民國八十年間，在台北縣三重、汐止經營框條買賣生意，倉
       庫設置在台北縣三重市○○街，商號名稱原為首發，後改名為凱毅，當時乙
       ○○所使用之名片即記載為「郭炫廷」，朋友均知其本名為「乙○○」等情
       ，業據證人蔡文瑞於原審審理中證稱：其因經營畫框上之掛鉤五金買賣而認
       識乙○○，並自八十二年開始有生意往來，當時乙○○做生意之地點在三重
       、汐止，倉庫設在三重之仁政街，工廠名稱為「首發」，「凱毅」應係後來
       成立者，乙○○所出示之名片上之名字為「郭炫廷」，但朋友亦會以「阿政
       」稱呼之，於聊天過程中即知悉「乙○○」為本名，「郭炫廷」乃係外號等
       語明確，證人翁焱亦證稱：八十五年開始與被告乙○○交易時，乙○○即使
       用「凱毅框條製造廠郭炫廷，地址台北縣三重市○○街四十四巷六號」名片
       ，曾告知因算命先生說使用「郭炫廷」名字做生意才會賺錢，遂使用「郭炫
       廷」名片，本名為「乙○○」等語在卷，足認被告乙○○確在台北縣三重市
       ○○街設有倉庫經營框條生意，且以「郭炫廷」為生意上外號；參以乙○○
       以其外號「郭炫廷」所印製之名片，其上記載北區地址為「三重市○○街四
       十四巷六號」、電話為「（02）0000000」（詳偵卷第七頁)，與被告鄒立中
       於八十六年十月十六日向台灣省合作金庫，辦理「支票存款往來申請暨約定
       書」，其上記載通訊地址「三重市○○街四十四巷六號」、甲司電話「（02
       ）0000000」等資料（見偵卷第五十六頁)，正相吻合；而與本名郭炫廷、住
       台北縣三重市○○路○段一八八巷八號四樓、電話000000000號(見偵卷第十
       一頁本名郭炫廷之聲明異議狀）等資料不同。換言之，被告乙○○以其外號
       「郭炫廷」印製之名片，其上之甲司住址、電話等資料應屬實在，且並未以
       本名郭炫廷之資料印製其上，而有故意混淆之情形。又告訴人寶群甲司所提
       出之八十六年十一月二十三日估價單上所簽之「乙○○」字樣與被告乙○○
       於偵查卷中之簽名，以肉眼觀察比對結果，無論筆跡之勾勒、外型或運筆之
       方式均相同，有該估價單附卷為憑，顯見該估價單上之簽名確為被告乙○○
       所親簽，由此益足徵被告乙○○供稱其於簽名時均簽「乙○○」等語非虛，
       而由乃係告訴人代理人蘇世雄於交由被告乙○○簽收後始將貨物交付之情觀
       之，應足認告訴人代理人本即知悉「郭炫廷」乃被告乙○○生意上所使用之
       外號，否則其豈有任由該不認識名為「乙○○」之人將貨物載走之理？是告
       訴代理人指稱不知郭炫廷乃被告乙○○外號云云，不足採信。被告乙○○於
       生意往來使用郭炫廷名片時，既有告知郭炫廷乃係外號，且與其為交易者亦
       均知悉其本名乃乙○○，實與冒用他人姓名者莫不竭盡所能隱瞞真實姓名之
       常情大相逕庭，應足認其使用上載「郭炫廷」之名片時主觀上並無何偽造故
       意可言。
 （二）又被告乙○○所提供予寶群甲司之名片，其上所載工廠名稱為凱毅框條製造
       廠，地址為三重市○○街四十四巷六號，電話（02)0000000，並無不實；且
       告訴代理人蘇世雄本即知悉「郭炫廷」乃乙○○生意上之外號一節，均有如
       前述，足見被告乙○○、丙○○於與寶群甲司洽談生意時，並無出示不實之
       名片而為交易之情形。再許清爽於八十六年七月至十月間，與被告間曾有框
       條生意往來，工廠曾發生氣爆事故，其於出院後始再繼續經營，其積欠凱毅
       貨款金額總計三十多萬元迄未清償之情，業據證人許清爽結證屬實，並有便
       條紙、凱毅企業社送貨單附卷可稽，是被告辯稱係因遭許清爽積欠貨款而無
       法清償告訴人寶群甲司等語，即非無據；至被告等人於無力清償債務而避開
       債權人，乃一般債務人避免債權人催討債務之困擾，常採取之方式，亦不能
       以此推測被告等人於向告訴人購買木材之初有詐欺之犯意。此外，復查無其
       他積極證據足認被告乙○○、丙○○有何甲訴人所指訴之偽造文書、詐欺犯
       行，揆諸前揭規定及說明，自屬不能證明被告等人犯罪。惟被告等人積欠告
       訴人之債務，告訴人仍得循民事訴訟程序以謀解決。
五、原審因而諭知被告二人無罪之判決，核無不合，檢察官上訴意旨循告訴人聲請上
    訴之理由仍認被告丙○○有詐欺之犯行，被告乙○○有偽造文書及詐欺之犯行，
    ，而指摘原判決不當，為無理由，均應予駁回。
據上論結，應依刑事訴訟法第三百六十八條，判決如主文。
本案經檢察官陳惠珠到庭執行職務。
中    華    民    國         九十       年      十      月     十七     日
                              臺灣高等法院高雄分院刑事第二庭
                                  審判長法官  曾永宗
                                        法官  謝肅珍
                                        法官  邱永貴
右正本證明與原本無異。
被告乙○○部分，檢察官如不服本判決，應於判決送達後十日內向本院提出上訴狀，
其未述理由者並應於提出上訴狀後十日內向本院補提理由書（應附繕本）。被告不
得上訴。
被告丙○○部分，檢察官及被告均不得上訴。
                                      書記官  周能智
中    華    民    國         九十       年      十      月     十九     日
                                                                      Ｈ


司法院資訊處製作；財團法人民間司法改革基金會備份。
